臺灣高等法院臺南分院刑事判決
110年度交上訴字第907號
上  訴  人  臺灣雲林地方檢察署檢察官
上  訴  人  
即  被  告  林子瑋


選任辯護人  蔡宜軒律師
訴訟參與人  雷佳宜

訴訟參與人
之  代理人  康志遠律師
上列上訴人因被告過失傷害案件，不服臺灣雲林地方法院109年
度交訴字第97號中華民國110年6月1日第一審判決（起訴案號：
臺灣雲林地方檢察署109年度偵字第5114號），提起上訴，本院
依簡式審判程序判決如下：
    主  文
上訴駁回。
    事實及理由
一、本案經本院審理結果，認第一審判決上訴人即被告（下稱被
    告）林子瑋所為，係犯道路交通管理處罰條例第86條第1項
    、刑法第284條後段之無駕駛執照駕車過失傷害致人重傷罪
    ，被告肇事後，犯罪未被有偵查權之公務員或機關發覺前，
    即向據報到場處理之雲林縣警察局臺西分局交通分隊警員表
    明其係肇事車輛之駕駛人，自首而接受裁判，並依刑法第62
    條前段規定減輕其刑，判處有期徒刑1年2月，其認事用法及
    量刑均無不當，應予維持，並引用第一審判決書記載之事實
    、證據及理由（如附件）。
二、檢察官依告訴人請求上訴，略以「本件被告雖最終坦承犯罪
    ，然其並非自始坦承犯行而迭有辯解，犯後態度尚非良好，
    且被告為大貨車司機，前因酒後駕車經判處有期徒刑3月確
    定，駕駛執照亦吊銷，顯見其素行不佳且漠視用路人之安全
    ，又告訴人受傷極為嚴重，無法自理生活，需專人全日周密
    照料，被告本件過失犯行造成告訴人及其家人長年極大不便
    與痛楚，而被告願賠償新臺幣（下同）30萬元，另每月再給
    付2萬元，顯無賠償告訴人損害之誠意，又被告之過失行為
    係本件車禍之肇事主因，原審未充分考量上開各項情狀，僅
    判處被告有期徒刑1年2月，其刑度應屬過輕，故其量刑實有
    再次斟酌之必要。」等語，為此請求撤銷原審判決，另為更
    適當之判決。
三、被告上訴意旨則以：被告林子瑋目前正與被害人及家屬協商
    和解事宜，被害人目前要求和解金額為捌佰萬元，首期被告
    須支付伍佰萬元，其餘金額以每個月參萬元分期給付，被告
    對上開金額正籌備並與被害人協商議價中，如能成協議簽立
    和解書，狀請鈞院適用刑法第59條之規定，審酌量刑，或待
    雙方和解及撤回告訴，惠請鈞院諭知被告易科罰金，以啟自
    新。綜上，被告坦承犯罪，並當日自首，鑒請考量被告因和
    解金額正處於籌備並與被害人協商中，非不能和解，狀請鈞
    院審酌上情，被告（即上訴人）將以最大誠意處理交通車禍
    事故等語。
四、惟查，量刑判斷當否之準據，應就判決之整體觀察為綜合考
    量，為求個案裁判之妥當性，法律賦予法院裁量之權，量刑
    輕重，係屬事實審法院得依職權自由裁量之事項，苟其量刑
    已以行為人之責任為基礎，並斟酌刑法第57條各款所列情狀
    而未逾越法定刑度，如無偏執一端，致明顯失出失入情形，
    並具妥當性及合目的性，符合罪刑相當原則，即不得遽指為
    違法。易言之，關於刑之量定，係實體法上賦予法院得為自
    由裁量之事項，倘其未有逾越法律所規定之範圍，或濫用其
    權限，即不得任意指摘為違法。本案被告無駕駛執照駕車過
    失傷害致人重傷之犯罪事實，原審已經綜合全案證據資料以
    認定被告犯行，且斟酌被告有自首減刑事由，核無違證據法
    則與論理法則，並以行為人之責任為基礎，具體審酌本件車
    禍事故係被告之過失行為所肇致，告訴人因而受有頸椎第四
    節爆裂性骨折併完全脊髓損傷、頸椎第四節骨折併頸髓損傷
    併四肢癱瘓之傷害之重傷害，對於告訴人精神上及經濟上均
    造成鉅大負擔，兼衡酌告訴人對於車禍之發生亦與有過失，
    惟此不能解免被告之過失責任。被告於原審準備程序及審理
    時均坦承犯行（於本院準備程序及審理時亦坦承犯行），雙
    方因和解金額認知差距而未能達成和解，被告前無犯罪紀錄
    ，素行良好，及其犯罪動機、目的、手段，暨被告所自陳之
    智識程度、家庭經濟狀況等一切情狀，而量處如前述所示之
    刑。原審判決就其量刑之理由，顯已斟酌刑法第57條各款所
    列情狀而未逾法定刑度，客觀上亦不生明顯失出失入之裁量
    權濫用，核無上訴意旨所稱量刑不符比例、平等、罪刑相當
    原則之違誤。至檢察官上訴意旨所指被告犯罪後迄今未予告
    訴人合理賠償之態度、告訴人所受傷害極為嚴重無法自理生
    活需專人照護等情，業經原審於科刑時併予斟酌，仍難認原
    審所量定之刑有何失之過輕。原審就科刑裁量權之行使，既
    未逾越法律所規定之範圍，或濫用其權限，自不能遽指為違
    法或不當。被告提起上訴，雖謂其誠願與告訴人達成和解，
    以求定紛止爭等語，其於本院審理時表示和解金額無法達成
    共識，其拿不出來，又稱願以第一筆50萬元，每月分期2萬
    元賠償（但總額需要與訴訟參與人商談）等語（本院卷第14
    8頁），惟迄本院宣判之前，被告仍未能提出其與告訴人成
    立和解並賠償其所受損害之憑據，且被告自承係因涉酒駕案
    件而遭吊銷駕駛執照，其雖為幫助家中經營之○○○○行而駕車
    送貨，但此非無照駕駛車輛之正當理由，且本件造成交通危
    害及被害人身體傷痛甚鉅及家屬日後照護之負擔，亦無有得
    予減輕其刑之情，是原審綜合全案證據資料以認定被告犯行
    並已審酌被告犯罪之一切情狀，已充分審酌被告之犯罪情狀
    、造成之危害程度及被害人之傷勢等刑法第57條之所定之量
    刑事由，而量處上述妥適刑度，已如前述，則檢察官上訴對
    原審裁量職權之適法行使，仍執前詞，指摘原審量刑過輕，
    仍為無理由，被告上訴亦無理由，均應予駁回。
據上論斷，應依刑事訴訟法第273條之1、第373 條、第368 條，
判決如主文。
本案經檢察官柯木聯提起公訴，檢察官林豐正提起上訴，檢察官
周文祥到庭執行職務。
中　　華　　民　　國　　110 　年　　11　　月　　10　　日
                  刑事第二庭    審判長法　官  陳珍如
　　　　　　　　　　　　　　　　　　　法　官  陳弘能
　　　　　　　　　　　　　　　　　　　法　官  黃裕堯
以上正本證明與原本無異。
如不服本判決應於收受送達後20日內向本院提出上訴書狀，其未
敘述上訴理由者，並得於提起上訴後20日內向本院補提理由書（
均須按他造當事人之人數附繕本）「切勿逕送上級法院」。
　　　　　　　　　　　　　　　　　　　書記官  蔡孟芬
中　　華　　民　　國　　110 　年　　11　　月　　10　　日
附錄本案論罪科刑法條全文：
道路交通管理處罰條例第86條
（刑責之加重及減輕）
汽車駕駛人，無駕駛執照駕車、酒醉駕車、吸食毒品或迷幻藥駕
車、行駛人行道或行經行人穿越道不依規定讓行人優先通行，因
而致人受傷或死亡，依法應負刑事責任者，加重其刑至二分之一
。
汽車駕駛人，在快車道依規定駕車行駛，因行人或慢車不依規定
，擅自進入快車道，而致人受傷或死亡，依法應負刑事責任者，
減輕其刑。

中華民國刑法第284條
因過失傷害人者，處一年以下有期徒刑、拘役或十萬元以下罰金
；致重傷者，處三年以下有期徒刑、拘役或三十萬元以下罰金。
　　　　
附件：　　
臺灣雲林地方法院刑事判決
109年度交訴字第97號
公　訴　人　臺灣雲林地方檢察署檢察官
被　　　告　林子瑋　男　民國00年00月00日生
　　　　　　　　　　身分證統一編號：Z000000000號
　　　　　　　　　　住雲林縣○○鄉○○村0鄰○○00號之2號
選任辯護人　蔡宜軒律師
訴訟參與人  雷佳宜  住雲林縣○○鄉○○村○○00號
                    居雲林縣○○鄉○○村000號 
訴訟參與人
之  代理人  康志遠律師
上列被告因過失致重傷害案件，經檢察官提起公訴（109年度偵
字第5114號），被告於準備程序就被訴事實為有罪之陳述，經告
知簡式審判程序意旨，並聽取當事人、辯護人之意見後，本院裁
定由受命法官獨任行簡式審判程序，判決如下：
    主  文
林子瑋犯無駕駛執照駕車過失傷害致人重傷罪，處有期徒刑壹年
貳月。
    事  實
一、林子瑋係○○○○行（檢察官誤載為○○○○有限公司）司機，於民
    國109年3月3日下午3時50分許，無駕駛執照（遭吊銷）駕駛
    車牌號碼000-00號自用大貨車，沿雲林縣麥寮鄉施厝村產業
    道路由西往東（檢察官誤載為由南往北，業經當庭更正）方
    向行駛，行經產業道路與興安路之交岔路口，原應注意汽車
    行至無號誌之交岔路口時，同為直行車者，左方車應暫停禮
    讓右方車先行，而當時天候晴、日間自然光線、柏油路面乾
    燥無缺陷且無障礙物、視距良好，客觀上並無不能注意之情
    事，竟疏未注意，未暫停禮讓興安路南往北方向右方直行車
    先行，貿然駛入該交岔路口，適有許淑清未戴安全帽騎乘車
    牌號碼000-0000號普通重型機車，沿雲林縣麥寮鄉施厝村興
    安路由南往北（檢察官誤載為由東往西，業經當庭更正）方
    向行經該路口，亦疏未注意行經無號誌交岔路口應減速慢行
    作隨時停車之準備，林子瑋駕駛之車輛左前車頭與許淑清所
    騎機車左側車身不慎發生碰撞，許淑清因而人車倒地，並因
    此受有頸椎第四節爆裂性骨折併完全脊髓損傷、頸椎第四節
    骨折併頸髓損傷併四肢癱瘓等身體重大不治之重傷害。林子
    瑋於肇事後，於有偵查犯罪權限之公務員尚未發覺何人犯罪
    前，主動向到場處理之警員坦承其為肇事者，自首而接受裁
    判。
二、案經許淑清訴由雲林縣警察局臺西分局報告臺灣雲林地方檢
    察署檢察官偵查起訴。
    理  由
壹、程序部分
    本案被告林子瑋所犯之罪，非死刑、無期徒刑、最輕本刑為
    3年以上有期徒刑之罪，或高等法院管轄第一審之案件，被
    告於準備程序中，就前揭被訴事實為有罪之陳述，經告以簡
    式審判程序之旨，並聽取當事人、辯護人之意見後，本院爰
    依刑事訴訟法第273條之1第1項規定，裁定本案行簡式審判
    程序。是本案之證據調查，依刑事訴訟法第273條之2規定，
    不受同法第159條第1項、第161條之2、第161條之3、第163
    條之1及第164條至第170條規定之限制，合先敘明。
貳、認定犯罪事實所憑之證據及理由
一、上開犯罪事實，業據被告於警詢、偵查、本院準備程序及審
    理中坦承不諱（警卷第3至10頁，偵卷第21至23頁，本院卷
    一第45頁，本院卷三第36、70、78、89頁），核與證人（即
    告訴人之女、告訴代理人、訴訟參與人）雷佳宜於警詢、偵
    查之證述情節相符（警卷第15至18頁，偵卷第21至25頁），
    並有道路交通事故現場圖、道路交通事故調查報告表(一)、
    (二)、本院109年度聲字第19號民事裁定、委託書、雲林縣
    警察局臺西分局交通分隊道路交通事故肇事人自首情形紀錄
    表、告訴人身心障礙證明影本、國立臺灣大學醫學院附設醫
    院雲林分院109年3月10日診字第1090322844號診斷證明書、
    109年4月2日診字第1090439282號診斷證明書、110年2月23
    日臺大雲分資字第1100001072號函暨所附告訴人病歷資料及
    檢傷照片、病症暨失能診斷證明書（雇主申請聘僱家庭外籍
    看護工用）、臺北榮民總醫院109年4月30日住字第06975號
    診斷證明書、109年9月22日住字第91555號診斷證明書、110
    年3月25日門字第111282號診斷證明書、110年3月25日門字
    第111332號診斷證明書、長庚醫療財團法人雲林長庚紀念醫
    院109年11月19日長庚院雲字第1091150298號函暨所附告訴
    人急診病歷資料、110年1月29日長庚院雲字第1100150026號
    函暨所附告訴人之傷勢資料、○○○○行之商業登記基本資料、
    被告駕照查詢資料、交通部公路總局嘉義區監理所嘉雲區車
    輛行車事故鑑定會編號0000000號鑑定意見書各1份、雲林縣
    警察局臺西分局交通分隊道路交通事故照片18張附卷可查（
    警卷第25、29至33、35至43、45至47、55、63、65、67、69
    頁，偵卷第27頁，本院卷一第57、59、77至111、121至124
    、187至490頁，本院卷二第23至511頁，本院卷三第47、49
    頁），足認被告之自白與事實相符，可以採信。
二、按汽車行駛至無號誌之交岔路口，同為直行車或轉彎車者，
    左方車應暫停讓右方車先行，道路交通安全規則第102條第1
    項第2款定有明文。被告為○○○○行司機，對上揭道路交通安
    全規定，有相當瞭解，自應注意遵守上開規定，而案發當時
    天候晴、日間自然光線、路面乾燥無缺陷、無障礙物、視距
    良好，並無不能注意之情事，被告駕駛大貨車竟疏未注意停
    讓右方直行車先行，肇致本件車禍發生，是被告有應注意能
    注意而不注意之過失。交通部公路總局嘉義區監理所嘉雲區
    車輛行車事故鑑定會編號0000000號鑑定意見書亦同此看法
    （本院卷一第122至124頁）。
三、告訴人因被告上開過失行為受有頸椎第四節爆裂性骨折併完
    全脊髓損傷、頸椎第四節骨折併頸髓損傷併四肢癱瘓之傷害
    等情，有告訴人身心障礙證明影本（極重度，第6類、第7類
    ）、國立臺灣大學醫學院附設醫院雲林分院109年3月10日診
    字第1090322844號診斷證明書、109年4月2日診字第1090439
    282號診斷證明書、110年2月23日臺大雲分資字第110000107
    2號函暨所附病歷資料及檢傷照片、病症暨失能診斷證明書
    （雇主申請聘僱家庭外籍看護工用）、臺北榮民總醫院109
    年4月30日住字第06975號診斷證明書、109年9月22日住字第
    91555號診斷證明書、110年3月25日門字第111282號診斷證
    明書、110年3月25日門字第111332號診斷證明書、長庚醫療
    財團法人雲林長庚紀念醫院109年11月19日長庚院雲字第109
    1150298號函暨所附告訴人急診病歷資料、110年1月29日長
    庚院雲字第1100150026號函暨所附告訴人之傷勢資料各1份
    在卷可參（警卷第55、63、65、67頁，偵卷第27頁，本院卷
    一第57、77至111、187至490頁，本院卷二第23至511頁，本
    院卷三第47、49頁），告訴人因事故四肢癱瘓，無法從事任
    何工作，日常生活需專人全日照料，已達刑法第10條第4項
    第6款所定身體有重大不治之重傷害。被告上開過失行為與
    告訴人所受重傷害結果間，具有相當因果關係。
四、告訴人騎乘普通重型機車，行經本案無號誌之交岔路口，依
    道路交通安全規則第93條第1項第2款規定，應減速慢行，作
    隨時停車準備，告訴人疏未減速慢行，作隨時停車準備，就
    本件車禍之發生，與有過失。交通部公路總局嘉義區監理所
    嘉雲區車輛行車事故鑑定會亦認「許淑清駕駛普通重機車，
    行經無號誌交岔路口，未減速慢行，作隨時停車之準備，為
    肇事次因」，惟此不能解免被告之過失責任。至於告訴人未
    戴安全帽雖違反道路交通安全規則，惟是否戴安全帽一節與
    本件交通事故之發生與否，並不具因果關係，至多僅影響告
    訴人之頭部傷勢嚴重程度，併此敘明。
五、綜上，本件事證明確，被告犯行堪予認定，應依法論科。
參、論罪科刑
一、按刑法總則之加重，係概括性之規定，所有罪名均一體適用
    ；刑法分則之加重，係就犯罪類型變更之個別犯罪行為予以
    加重，成為另一獨立之罪名。道路交通管理處罰條例第86條
    第1項關於汽車駕駛人，無駕駛執照駕車，因而致人受傷或
    死亡，依法應負刑事責任者，加重其刑至2分之1之規定，係
    就刑法第276條之過失致人於死罪，同法第284條之過失傷害
    （及致重傷）罪之基本犯罪類型，對於加害人為汽車駕駛人
    ，於駕駛汽車時，處於無駕駛執照等狀態，因而致人受傷或
    死亡之特殊行為要件予以加重處罰，已就上述刑法第276條
    ，同法第284條各罪犯罪類型變更之個別犯罪行為予以加重
    ，而成另一獨立之罪名，自屬刑法分則加重之性質（最高法
    院99年度台非字第198號判決要旨參照）。查被告考領之汽
    車駕駛執照業經吊銷乙節，有上開被告駕照查詢資料（警卷
    第69頁）附卷可查，故本件事故發生時，被告未領有合格駕
    駛執照而駕車，係屬無駕駛執照駕車。是核被告所為，係犯
    道路交通管理處罰條例第86條第1項、刑法第284條後段之無
    駕駛執照駕車過失傷害致人重傷罪，並應依上開條例之規定
    加重其刑。
二、被告於肇事後，犯罪未被有偵查權之公務員或機關發覺前，
    即向據報到場處理之雲林縣警察局臺西分局交通分隊警員表
    明其係肇事車輛之駕駛人而自首，並坦承犯行進而接受裁判
    一節，有雲林縣警察局臺西分局交通分隊道路交通事故肇事
    人自首情形紀錄表在卷為憑（警卷第25頁），爰依刑法第62
    條前段規定，減輕其刑，並先加後減之。
三、至於辯護人請求本院再依刑法第59條規定酌減其刑云云，惟
    刑法第59條之酌量減輕其刑，必須犯罪另有特殊之原因與環
    境，在客觀上足以引起一般之同情，始得為之，本件被告因
    無照駕駛疏失使告訴人受有重傷害，其犯罪情狀難認有何情
    堪憫恕之處，被告雖於事後坦承犯行，然未能積極與告訴人
    及其家人協商賠償之態度等情狀，難認有何據為酌量減輕之
    理由，附此敘明。
四、爰以行為人責任為基礎，審酌被告前有不能安全駕駛動力交
    通工具罪之前科，有臺灣高等法院被告前案紀錄表在卷可稽
    ，被告未持有合法駕照駕駛車輛上路，本應注意於無號誌交
    岔路口暫停禮讓右方直行車輛先行，竟疏未注意，即貿然駛
    出與告訴人發生碰撞之過失情節，使告訴人受有前開重傷害
    ，造成告訴人及其家人長年之不便與痛楚，應予非難；衡酌
    被告就本件車禍之發生為肇事主因，告訴人為肇事次因；被
    告與告訴人之家人因賠償金額無法達成共識，致迄今未能與
    告訴人之家人達成調解以填補損害，兩造經雲林縣麥寮鄉調
    解委員會3次調解，1次被告未出席，2次調解雙方對賠償金
    額無法達成共識，有調解不成立證明書3張在卷可參（警卷
    第57至61頁），於本院調解時，訴訟參與人請求賠償1600萬
    ，被告只願賠償新臺幣（下同）30萬元，另每月願再給付2
    萬元，有本院調解程序筆錄（不成立）在卷可參（本院卷一
    第37頁），因被告未依法投保強制汽車責任保險，告訴人請
    求財團法人汽車交通事故特別補償基金辦理補償，後續再由
    特別補償基金追償，訴訟參與人表示告訴人事故後有長期照
    顧需求，所費不貲，被告自承除遭特別補償基金追償之部分
    款項外，目前未對告訴人給予任何賠償等語（本院卷三第92
    頁），顯未積極盡力彌補被害人損害，兼衡被告犯罪後坦承
    犯罪，被告自陳為專科肄業之智識程度，未婚，無子女，目
    前與父母同住，現在仍以○○○○行（提出其兄弟即○○○○行負責
    人之身心障礙證明附卷）送貨為業，並稱請朋友協助開車，
    自己搬貨，月收入約3萬元，無恆產、無負債之家庭生活經
    濟狀況，並考量檢察官、被告、辯護人、訴訟參與人對刑度
    所表示之意見等一切情狀，量處如主文所示之刑。
五、至辯護人請求為緩刑之宣告，然按前因故意犯罪受有期徒刑
    以上刑之宣告，執行完畢或赦免後，5年以內未曾因故意犯
    罪受有期徒刑以上刑之宣告者，受2年以下有期徒刑、拘役
    或罰金之宣告，認以暫不執行為適當者，得宣告2年以上5年
    以下之緩刑，刑法第74條第1項第2款定有明文。查被告前因
    不能安全駕駛動力交通工具案件，經臺灣南投地方法院以10
    5年度投交簡字第413號判決判處有期徒刑3月確定，於105年
    9月19日易科罰金執行完畢等情，有臺灣高等法院被告前案
    紀錄表附卷可參，尚未逾5年，核與刑法第74條第1項第2款
    之要件不合，自無從宣告緩刑，併此敘明。
據上論斷，應依刑事訴訟法第273條之1第1項、第299條第1項前
段，道路交通管理處罰條例第86條第1項，刑法第284條後段、第
62條前段，刑法施行法第1條之1第1項，判決如主文。
本案經檢察官柯木聯提起公訴，檢察官林豐正到庭執行職務。
中　　華　　民　　國　　110 　年　　6 　　月　　1 　　日
                  刑事第三庭  法  官  張恂嘉
以上正本證明與原本無異。
如不服本判決應於收受判決後20日內向本院提出上訴書狀，並應
敘述具體理由；其未敘述上訴理由者，應於上訴期間屆滿後20 
日內向本院補提理由書（均須按他造當事人之人數附繕本）。「
切勿逕送上級法院」。
告訴人或被害人如對於本判決不服者，應具備理由請求檢察官上
訴，其上訴期間之計算係以檢察官收受判決正本之日期為準。
                              書記官  洪青霜
中　　華　　民　　國　　110 　年　　6 　　月　　1 　　日
附錄本案論罪科刑法條全文：
道路交通管理處罰條例第86條第1項
汽車駕駛人，無駕駛執照駕車、酒醉駕車、吸食毒品或迷幻藥駕
車、行駛人行道或行經行人穿越道不依規定讓行人優先通行，因
而致人受傷或死亡，依法應負刑事責任者，加重其刑至二分之一
。
中華民國刑法第284條
因過失傷害人者，處一年以下有期徒刑、拘役或十萬元以下罰金
；致重傷者，處三年以下有期徒刑、拘役或三十萬元以下罰金。